【裁判字號】    97,上易,1205
【裁判日期】    970710
【裁判案由】    偽造文書
【裁判全文】
臺灣高等法院刑事判決                97年度上易字第1205號
    上  訴  人  臺灣士林地方法院檢察署檢察官
    上  訴  人
    即  被  告  甲○○
    選任辯護人  黃重鋼律師
                林上鈞律師
                李詩皓律師
上列上訴人因偽造文書案件，不服臺灣士林地方法院97年度易字
第260號，中華民國97年4月2日第一審判決（起訴案號： 臺灣士
林地方法院檢察署96年度偵字第11692號），提起上訴， 本院判
決如下：
    主  文
上訴駁回。
    事  實
一、甲○○曾因誣告案件，經臺灣臺北地方法院以88年度易字第
    2227號判決，處有期徒刑3月，如易科罰金，以銀元300元（
    即新臺幣900元）折算1日，經不服提起上訴，由本院以91年
    度上易字第3396號判決上訴駁回確定，甫於民國92年6月6日
    執行完畢。詎不知悔悟，其因案受檢察官偵查中，為隱匿行
    蹤，竟基於行使變造特種文書之犯意，於96年9月13日11 時
    30分許，在桃園國際機場第一航廈出境查驗臺，持基本資料
    頁遭換貼記載「Name：WEI YAOSHENG」、「Tarik h Lahi-r
    / Date of Birth：13 JAN 1973」， 其上印有甲○○照片1
    張，經變造之馬來西亞國護照1本， 供出關查驗官查驗而行
    使之。
二、案經內政部入出國及移民署國境事務大隊報告臺灣士林地方
    法院檢察署檢察官偵查起訴。
    理  由
一、訊據被告甲○○矢口否認有行使變造特種文書之犯行，辯稱
    ：伊不知道所持有之馬來西亞護照是假的，伊認為扣案之護
    照是真的，也用該護照進出大陸，伊不需要用假護照，如果
    要用假護照，就不必用本人的名字，而且伊也有馬來西亞身
    分證云云。
二、惟查：
  (一)被告甲○○於96年9月13日11時30分許， 在桃園國際機場第
    一航廈出境查驗臺，持基本資料頁記載「Name：WEI YAO SH
    ENG」、「Tarikh Lahir/Date of Birth：13 JAN 1973」，
    其上印有甲○○照片1張之馬來西亞國護照1本，供出關查驗
    官查驗之事實，業據被告於警詢、偵訊及原審訊問時及本院
    訊問時均坦承不諱，並有扣案之前揭護照可資證明，此部分
    事實足堪認定。
  (二)被告持之以行使之前揭護照，乃馬來西亞國護照，僅其上基
    本資料頁經變造而貼有被告之照片1張等情， 此有入出國及
    移民署國境事務大隊鑑識調查隊鑑定書在卷可證（見偵卷第
    12頁），堪予認定。
  (三)被告雖辯稱護照是真的，辯護人亦為被告辯護略稱：不能以
    此鑑定書認定護照係假的云云，然查：
  1.前揭鑑定書之鑑定結果係認扣案之護照為馬來西亞護照，僅
    基本資料頁經變造，此與被告及辯護人所辯「護照為真」結
    論似無不同。被告辯稱護照為真，實不影響該護照曾經變造
    之認定。
  2.又依前揭鑑定書所載：該護照之基本資料頁，以紫光燈檢驗
    ：紙張與未經變造之第1頁不同， 基本資料頁有螢光劑反應
    ，使用非安全防偽之紙張，明顯與真版不同。另以放大鏡檢
    驗：該頁相片印刷亦與真版馬來西亞護照基本資料頁相片之
    印刷紋路與印刷方式明顯不同；其上文字、背景線條印刷亦
    與真版不同； 另基本資料頁車縫線接合處印刷亦與第1項不
    同，護照封底車縫線接合處有明顯切割痕跡，未與基本資料
    頁相銜接，與真版馬來西亞護照基本資料頁與封底屬同一張
    紙不同。按依入出國及移民署國境事務大隊乃專責入出國護
    照查驗業務之機關，所設鑑識調查隊就護照真偽之鑑識應具
    有專門之知識經驗，此機關之鑑定復詳細說明所用之鑑定方
    法及認定護照經變造之具體理由，其鑑定結果應屬可信。被
    告憑空質疑鑑定之正確性，當非可採，辯護人聲請將扣案之
    護照送請馬來西亞國相關單位鑑定，實無必要。
  (四)被告於96年5月6日已曾因持有另一本經變造之馬來西亞護照
    遭警查獲扣案，並自承本件扣案之馬來西亞護照與前案之來
    源相同，均為中富公司（見偵卷第20頁），已足認其知悉本
    件扣案之馬來西亞護照係經變造。何況申請馬來西亞國護照
    ，當須具有馬來西亞公民資格，此有駐馬來西亞代表處96年
    11月13日馬來字第09600000969號函在卷可稽（ 見偵卷第42
    頁），此亦為一般人對於取得他國護照之常識認知，被告自
    承為台灣大學碩士學歷，對此亦應有所認識，其復自承：並
    未歸化馬國籍等語（見原審卷第64頁），亦可證被告對於所
    持有之護照係經變照一節，知之甚詳。再被告自承曾以紫光
    燈檢驗護照（見原審卷第65頁），其對所持護照係經變造亦
    可查悉。 而被告除本案於96年9月13日持扣案之護照行使外
    ，另曾於同年月2日持同本護照入境（此部分未據起訴） ，
    此有旅客入出境記錄查詢（見偵卷第13頁）、入境登記表及
    入出國日期證明書（見偵卷第64至65頁）及扣案護照內頁印
    戳可資證明，其該次入境填寫入境登記表填寫之生日與護照
    之1973年1月13日相符，但與其實際出生年月日不符， 被告
    遇此，豈會不知護照係經變造？其辯稱不知本案護照係經變
    造云云，自屬卸責之詞，不能採信。
  (五)而被告因妨害自由等案件， 經檢察官於96年8月28日偵查終
    結，此有本院被告前案紀錄表在卷可稽，被告亦自承透過記
    者知悉自己已被起訴，其持有變造護照於出境時供查驗，目
    的無非是為隱匿身分，堪可認定。
三、綜上所述，本件事證明確，被告所辯，並非可採，其犯行實
    堪認定，應依法論科。
四、核被告所為，係犯刑法第216條、第212條之行使變造特種文
    書罪。其委託中富公司變造護照後，本案已非第一次行使，
    其變造之低度行為，已為初次行使變造護照之高度行為所吸
    收，應不另論罪。又被告有如事實欄所示之前科紀錄，有本
    院被告前案紀錄表1份附卷可稽，其於徒刑執行完畢後5年內
    ，故意再犯本案有期徒刑以上之罪，為累犯，應依刑法第47
    條第1項前段規定加重其刑。
五、原審因認被告罪證明確，引用刑法第216條、第212條、第47
    條第1項、第38條第1項第2款，刑法施行法第1條之1第1項、
    第2項前段之規定。 並審酌被告於妨害自由等案件經檢察官
    偵查，獲悉遭公訴人起訴，為隱匿自己行蹤，竟持變造之他
    國護照，供查驗通關，對於國境安全之維護，足生重大危害
    ，所生損害不輕，併其生活狀況、品行、智識程度及犯罪犯
    罪後否認犯行，態度難稱良好及公訴人求刑有期徒刑1年6月
    稍嫌過重等一切情狀，量處中度之刑有期徒刑8月， 以資儆
    懲。對於扣案變造馬來西亞國護照上換貼之基本資料頁（含
    印刷之被告照片1張），乃被告所有供本案犯罪所用之物 ，
    並依法宣告沒收。至於被告另聲請將扣案護照送馬來西亞國
    鑑定，核無必要，並予敘明。至於被告聲請調閱臺灣桃園地
    方法院檢察署96年度偵字第12217號偵查卷宗，證明被告曾
    使用該案查扣之馬來西亞護照出入美國或歐盟云云。然持有
    變造護照行使，未遭發覺，非不可能，此所陳待證事實，縱
    認屬實，亦不能證明本案被告並無公訴人所指行使變造特種
    文書犯行，此部分證據調查自與本案待證之犯罪事實無重大
    關係，而無調查之必要，亦予敘明。核其認事用法，尚無不
    合，量刑亦稱妥適。公訴人上訴意旨認被告犯後仍飾詞狡辯
    ，猶不知悔改而提起上訴，請求從重量刑云云，惟上訴係被
    告的權利，尚難認其有何加重其刑之情，檢察官上訴並無理
    由。又上訴人即被告上訴意旨仍執前詞，否認犯罪，指摘原
    判決不當，請求撤銷改判，亦無理由。上訴均應予駁回。
據上論斷，應依刑事訴訟法第368條，判決如主文。
本案經檢察官周誠南到庭執行職務。
中    華    民    國    97    年    7    月    10     日
            刑事第４庭    審判長法  官  沈宜生
                                法  官  鄭水銓
                                法  官  周煙平
以上正本證明與原本無異。
不得上訴。
                                書記官  蕭麗珍
中    華    民    國    97    年    7     月    15    日
附錄：本案論罪科刑法條全文
刑法第212條
偽造、變造護照、旅券、免許證、特許證及關於品行、能力服務
或其他相類之證書、介紹書，足以生損害於公眾或他人者，處1
年以下有期徒刑、拘役或3百元以下罰金。
刑法第216條
行使第210條至第215條之文書者，依偽造、變造文書或登載不實
事項或使登載不實事項之規定處斷。


司法院資訊處製作；財團法人民間司法改革基金會備份。
